臺灣新北地方法院民事判決
110年度簡上字第388號
上   訴   人  周承頡

被  上 訴 人  張棓凱（即張裕敏之承受訴訟人）  

兼法定代理人
暨下二人之
訴訟代理人    陳秋萍（即張裕敏之承受訴訟人）

被  上 訴 人  張琬晴（即張裕敏之承受訴訟人）

              張筱晨（即張裕敏之承受訴訟人）

              邱聖淵
上列當事人間請求返還退股金事件，上訴人對於中華民國109年6
月30日本院板橋簡易庭109年度板簡字第811號第一審判決提起上
訴，本院於111年6月13日言詞辯論終結，判決如下：
    主      文
上訴駁回。
第二審訴訟費用由上訴人負擔。
    事實及理由
壹、程序方面：
　　按提起上訴，應於第一審判決送達後20日之不變期間內為之
    。但宣示或公告後送達前之上訴，亦有效力，民事訴訟法第
    440條定有明文。又當事人應為送達之處所不明者，受訴法
    院得依聲請，准為公示送達；依前開規定為公示送達後，對
    於同一當事人仍應為公示送達者，依職權為之，民事訴訟法
    第149條第1項第1款、第150條亦有明定，而所謂「應為送達
    之處所不明者」，係指已用相當之方法探查，仍不知其應為
    送達之處所者而言。經查：原審於民國109年6月30日為原審
    原告張裕敏（下逕稱其姓名，嗣於110年2月23日死亡，由被
    上訴人陳秋萍、張筱晨、張琬晴、張棓凱承受訴訟）、被上
    訴人邱聖淵全部勝訴之判決，應送達於上訴人之判決正本，
    則由原審依民事訴訟法第150條規定依職權為公示送達，並
    於109年7月1日張貼於法院公告處、登載於司法院網站（見
    原審卷第81至85頁）。然上訴人固曾設籍在新北○○○○○○○○，
    惟已於109年6月19日自行遷至「新北市○○區○○路0段000號」
    （見本院卷第91頁），且張裕敏、被上訴人邱聖淵於起訴狀
    上亦記載上訴人之住居所、營業所在「新北市○○區○○路00號
    」、「新北市○○區○○路0段000號」（見原審卷第11頁），原
    審未再探查上訴人應為送達之處所，而認其斯時應受送達處
    所不明，而將原判決正本為公示送達，即尚有未洽，自不生
    合法送達之效力。是上訴人於原判決宣示及公告後送達前之
    110年10月15日，提起本件上訴，仍生合法上訴效力，先予
    敘明。
貳、實體方面：
一、被上訴人主張：上訴人與張裕敏、被上訴人邱聖淵於107年5
    月間，合夥經營址設新北市○○區○○路0段000號之「電線桿火
    鍋店」。嗣於同年10月間，上訴人表示虧損卻無法提出財務
    明細，張裕敏、被上訴人邱聖淵遂要求退夥，經上訴人同意
    ，三人即於107年12月25日簽訂退股同意書（下稱系爭退股
    同意書），約定上訴人於3個月內須退還張裕敏、被上訴人
    邱聖淵退股金各新臺幣（下同）360,000元。詎上訴人僅給
    付290,000元後，即藉故拖延，迄尚積欠張裕敏、被上訴人
    邱聖淵各215,000元未還。爰依系爭退股同意書之法律關係
    ，求為命上訴人應給付張裕敏、被上訴人邱聖淵各215,000
    元，及均自起訴狀繕本送達翌日起至清償日止，按週年利率
    5％計算之利息之判決。
二、上訴人辯稱：上訴人係在被脅迫之情況下，始簽訂系爭退股
    同意書，上訴人已於110年10月10日被上訴人邱聖淵委任訴
    外人張智堯催討本件退股金時，撤銷簽訂系爭退股同意書之
    意思表示。況且，系爭退股同意書係約定：「三個月後交予
    邱聖淵退股金36萬元」、「另一股金張裕敏之36萬元退股金
    ，亦於三個月後，給予退還退股金之返還日期與計畫方案」
    ，上訴人既給付不足，條件未成就，系爭退股同意書即屬無
    效，張裕敏、被上訴人邱聖淵仍擁有原有股份，且應退還上
    訴人已給付之290,000元等語。
三、原審為上訴人敗訴之判決，即命上訴人應給付張裕敏（已於
    110年2月23日死亡，由被上訴人陳秋萍、張筱晨、張琬晴、
    張棓凱承受訴訟，下同）、被上訴人邱聖淵各215,000元，
    及均自109年5月14日起至清償日止，按週年利率5％計算之利
    息，並依職權宣告假執行。上訴人不服，提起上訴並聲明：
    ㈠原判決廢棄。㈡被上訴人在第一審之訴駁回。被上訴人則答
    辯聲明：上訴駁回。
四、本院之判斷：
　㈠被上訴人主張上訴人與張裕敏、被上訴人邱聖淵前於107年5
    月間合夥經營「電線桿火鍋店」，嗣張裕敏、被上訴人邱聖
    淵要求退股，三人遂於107年12月25日簽訂系爭退股同意書
    等情，業據提出系爭退股同意書為證（見原審卷第21頁），
    復為上訴人所不爭執（見本院卷第108頁），是此部分之事
    實，應堪認定。
　㈡按債權人基於債之關係，得向債務人請求給付，民法第199條
    第1項定有明文。觀諸系爭退股同意書已約明上訴人應給付
    張裕敏、被上訴人邱聖淵各360,000元：「茲於107年12月25
    日三方合議後，同意於三個月後交予邱聖淵退股金36萬元，
    不低於20萬元，若有尾款不足數，將同時給予退股金額日期
    。另一股金張裕敏之36萬元退股金，亦於三個月後，給予退
    還退股金之返還日期與計畫方案。以上周承頡將給予最大誠
    意返還退股金」（見原審卷第21頁），而兩造均不爭執上訴
    人僅給付290,000元由張裕敏、被上訴人邱聖淵平均分受（
    見本院卷第110、124頁），是上訴人尚積欠張裕敏、被上訴
    人邱聖淵各215,000元未還【計算式：360,000－（290,000÷2
    ）＝215,000】，應無疑義。準此，張裕敏、被上訴人邱聖淵
    依系爭退股同意書之法律關係，請求上訴人如數給付，即屬
    有據。
　㈢上訴人雖辯稱張裕敏、被上訴人邱聖淵慣以暴力脅迫之方式
    處理債權債務糾紛，其受張裕敏、被上訴人邱聖淵之脅迫始
    簽訂系爭退股同意書，已依法撤銷簽訂系爭退股同意書之意
    思表示云云，惟查：
　　⒈按因被詐欺或被脅迫而為意思表示者，表意人得撤銷其意
      思表示。但詐欺係由第三人所為者，以相對人明知其事實
      或可得而知者為限，始得撤銷之，民法第92條第1項固有
      明文。然當事人主張有利於己之事實者，就其事實有舉證
      之責任，亦為民事訴訟法第277條前段所明定，是以主張
      被詐欺或被脅迫而為意思表示之當事人，應就此事實負舉
      證責任。
　　⒉上訴人雖提出被上訴人邱聖淵委任張智堯處理本件退股金
      返還事宜之委任契約書，並以臺灣新北地方檢察署109年
      度偵字第15114號妨害自由等偵查案件，為其論據。惟被
      上訴人邱聖淵係於系爭退股同意書簽訂後，始委任張智堯
      處理本件股金返還事宜，此觀其等委任契約書上載「委任
      標的：經法院民事判決109年度板簡字第811號應給付邱聖
      淵之債務」、「簽訂日：110年10月7日」可明（見本院卷
      第159頁）；且前引委任契約書亦僅規範被上訴人邱聖淵
      委任張智堯處理本件退股金返還事宜之權義關係，實難執
      此推論張裕敏、被上訴人邱聖淵有以脅迫行為強使上訴人
      簽訂系爭退股同意書之情屬實。至臺灣新北地方檢察署10
      9年度偵字第15114號妨害自由等偵查案件，則係訴外人李
      昱潔就張裕敏、訴外人聞宏翔於109年1月14日在址設新北
      市○○區○○路00號之「樂活火鍋店」涉嫌恐嚇、毀損乙事提
      出告訴，然依卷附訊問筆錄，張裕敏、聞宏翔均否認有恐
      嚇、毀損之情，且該案終由李昱潔與張裕敏、聞宏翔無條
      件和解，李昱潔撤回告訴而經檢察官為不起訴處分確定，
      亦難以此為有利上訴人之認定。
　　⒊此外，上訴人已陳明除上開事證外，別無其他證據可證其
      係受脅迫而簽訂系爭退股同意書（見本院卷第151頁），
      是其辯稱已以脅迫為由撤銷簽訂系爭退股同意書之意思表
      示，無足憑採。
　㈣上訴人復辯稱系爭退股同意書因其給付不足而條件未成就，
    系爭退股同意書無效云云，然觀諸系爭退股同意書整體文義
    ，上訴人所指「三個月後交予邱聖淵退股金36萬元」、「另
    一股金張裕敏之36萬元退股金，亦於三個月後，給予退還退
    股金之返還日期與計畫方案」等內容，乃屬緩期清償之約定
    ，非以上訴人足額給付或提出返還日期、計畫方案等事實成
    就與否，決定退股效力是否發生之條件，是上訴人此部分之
    抗辯，亦無可採。
　㈤末按給付有確定期限者，債務人自期限屆滿時起，負遲延責
    任，民法第229條第1項定有明文；又遲延之債務，以支付金
    錢為標的者，債權人得請求依法定利率計算之遲延利息；而
    應付利息之債務，其利率未經約定，亦無法律可據者，週年
    利率為5％，亦為同法第233條第1項前段及第203條所明定。
    上訴人對張裕敏、被上訴人邱聖淵所負前開給付債務，訂有
    給付期限，上訴人屆期仍未給付，揆諸前揭規定，應自期限
    屆滿時負遲延責任，惟張裕敏、被上訴人邱聖淵僅請求上訴
    人給付自起訴狀繕本送達翌日起至清償日止，按週年利率5％
    計算之遲延利息，仍為法之所許。
　㈥綜上所述，張裕敏、被上訴人邱聖淵依系爭退股同意書之法
    律關係，請求上訴人各給付215,000元，及均自起訴狀繕本
    送達翌日即109年5月14日起至清償日止，按週年利率5％計算
    之利息，為有理由，應予准許。原審就張裕敏、被上訴人上
    開請求，為上訴人敗訴之判決併依職權為假執行之宣告，並
    無不合，上訴意旨指摘原判決不當，求予廢棄改判，為無理
    由，應駁回其上訴。
五、本件事證已臻明確，兩造其餘攻擊防禦方法及所提證據，經
    本院審酌後，認與判決結果之結果不生影響，爰不一一論述
    ，併此敘明。
六、據上論結，本件上訴為無理由，依民事訴訟法第436條之1第
    3項、第449條第1項、第78條，判決如主文。
中　　華　　民　　國　　111 　年　　7 　　月　　4 　　日
                民事第二庭    審判長法　官　黃若美
　　　　　　　　　
                                    法　官　宋泓璟
　　　　　　　　　　　　　　　　　　　
                                    法　官　楊雅萍
以上正本證明與原本無異。
本判決不得上訴。　　　　　　　　　　　　　　　　　　　
中　　華　　民　　國　　111 　年　　7 　　月　　4 　　日
                                    書記官　蘇  泠